【裁判字號】    90,財抗,4
【裁判日期】    900928
【裁判案由】    違反臺灣省內菸酒專賣暫行條例
【裁判全文】
臺灣高等法院刑事裁定                                  九十年度財抗字第四號
    抗告人即
    受處分人  甲○○
          （原名黃維圜）
右抗告人因違反臺灣省內菸酒專賣暫條例案件，不服臺灣桃園地方法院中華民國九十
年八月八日所為裁定（九十年度財專字第一六號），提起抗告，本院裁定如左：
    主  文
原裁定撤銷，發回臺灣桃園地方法院。
    理  由
一、本件抗告意旨略以：抗告人係榮聯陶瓷工業股份有限公司（下稱榮聯公司）之負
    責人，於民國八十四年間榮聯公司自義大利進口磁磚，在進口磁磚之貨櫃中遭財
    政部高雄關稅局前鎮分局查獲未稅洋酒一百七十四瓶，而該被查獲之洋酒，係榮
    聯公司之義大利客戶所贈送，作為耶誕節禮物，事先並未告知榮聯公司，而該批
    洋酒係置於貨櫃之最外側，一打開貨櫃即可看見，並未作任何偽裝，顯非係走私
    以供販賣，此並經臺灣桃園地方法院檢察署檢察官偵查結果亦認抗告人無走私洋
    酒或販賣系爭洋酒之犯意，而為抗告人不起訴處分在案，又本件洋酒進口之初即
    被查扣，抗告人未曾持有該批洋酒，原審以抗告人持有本件未貼專賣憑證之洋酒
    ，處以罰鍰新台幣四萬四千四百九十元，自有未洽，為此提起抗告云云。
二、查本件原審法院以抗告人於民國八十四年九月十八日經財政部高雄關稅局查獲持
    有如附表所示之未貼專賣憑證之酒類，而依台灣省內菸酒專賣暫行條例第三十條
    第一項、第三十九條第五款及第四十條第一、五款等規定，裁處抗告人罰鍰新台
    幣四萬四千四百九十元並沒入如附表所示未貼專賣憑證之酒類，固非無見，惟查
    榮聯公司於八十四年九月十八日自義大利進口磁磚，於進口磁磚之貨櫃中，經財
    政部高雄關稅局查獲夾帶附表所示之未貼專賣憑證之酒類，有財政部高雄關稅局
    移案表及扣案表在卷可稽，而該查獲之洋酒，訊據抗告人及榮聯公司處長許信結
    分別於財政部高雄關稅局調查時及原審法院調查時供稱這些洋酒係義大利客戶贈
    送給榮聯公司作為耶誕節禮物云云，並經該義大利公司具函說明在卷（參見卷附
    之臺灣桃園地方法院檢察署檢察官八十五年度偵字第四九七八號不起訴處分書上
    所載），是系爭洋酒既係於榮聯公司進口之磁磚中夾帶進口，且既為榮聯公司之
    客戶贈送，則本件縱有違規持有該批洋酒者應屬榮聯公司而非該公司負責人，而
    查榮聯公司為法人，具有獨立之人格，其違反法定義務即得為違章行為之主體，
    自得作為行為罰受罰之對象，故公司有違反法令規定之違章行為時，自不得逕行
    處罰其公司負責人（參照行政法院七十五年度判字第六四六號判決）。本件榮聯
    公司上揭進口之瓷磚中經被查獲夾帶系爭未貼專賣憑證之洋酒，若其因而涉有違
    反台灣省內菸酒專賣暫行條例規定時，是否應即以榮聯公司為受罰之對象，而查
    台灣省內菸酒專賣暫行條例並無規定公司違反法定義務時應併處罰公司負責人之
    規定，本件既係榮聯公司進口磁磚中被查獲夾帶未貼專賣憑證之洋酒，而原審逕
    以該公司負責人為裁罰對象，是否合於法律之規定，非無研求之餘地，抗告人抗
    告意旨指摘原裁定不當，非無理由，自應由本院將原裁定撤銷，發回原審法院更
    為適當之裁定。
據上論斷，應依刑事訴訟法第四百十三條，裁定如主文。
中    華    民    國    九十      年        九      月      二十八      日
                            台灣高等法院刑事第三庭
                                審判長法  官張  連  財
                                      法  官  李  英  勇
                                      法  官  張  傳  栗
右正本證明與原本無異。
不得再抗告。
                                      書記官  王  秀  雲
中    華    民    國    九十      年        九      月      二十八      日


司法院資訊處製作；財團法人民間司法改革基金會備份。
